# 关于集团内股份支付立即行权情况下母子公司及合并中的处理

提问人：bachelorwl 时间：2020-04-24 10:17:59
版主，年报中碰到个实际问题，关于集团内股份支付的处理，查阅了准则、辅导书、论坛，但还没找到明确处理方案，望能指导。基本情况：A是母公司，B是子公司，B公司拟IPO，集团A拟以持有B公司股份进行股权激励，激励对象是A和B的管理层，管理层均通过持股平台间接持股（A管理层的持股平台为C合伙企业、B管理层的持股平台为D合伙企业、）， 19 年 12 月初签订股权转让协议， 31 日持股平台支付股款， 20 年 4 月初完成工商变更，假设管理层入股价均是 1 元/股， 12 月 31 日B公司以股份支付为目的的评估值为2.50元/股，授予双方管理层均为 100 万股。约定如果在证监会审核通过前，管理层离职，其所持股份由所属的合伙企业按入股价回购；如果 24 年前无法通过证监会审核，则由实控人按入股价加计7%年息回购。我的处理是： 1 、虽然工商变更在 4 月完成，但协议及股款支付均在 12 月完成，所以 12 月 31 日可以按股份支付处理。 2 、视同一次授予、立即行权的限制性股票处理。 3 、授予日的限制性股票公允价值按以该评估目的评估值确认，B公司在前后 6 个月均无PE/VC入股。 3 、A公司授予B公司管理层持有的B公司股份，结算企业是A公司，接受服务企业是B公司，结算方式是以A公司持有B公司的股权进行结算。由于教材中没有具体案例，我参照中华讲义处理如下：（ 1 ）对于B公司，由于没有结算义务，所以做为权益结算的股份支付处理。DR：管理费用 2.50×100=250CR：资本公积-资本溢价 250 （ 2 ）对于A公司，由于是结算企业，“结算企业以其本身权益工具结算的，应当将该股份支付交易作为权益结算的股份支付处理；除此之外，应当作为现金结算的股份支付处理。”，故按现金结算股份支付处理，“结算企业是接受服务企业的投资者的，应当按照授予日权益工具的公允价值或应承担负债的公允价值确认为对接受服务企业的长期股权投资，同时确认资本公积（其他资本公积）或负债。”，根据解释 4 号，A公司应按应承担负债的公允价值确认为对接受服务企业的长期股权投资，但A公司已经按 1 元/股的价格转让股份了，未来不存在偿付义务了，是不是应该按 0 确认呢？即：DR：长期股权投资 0.00CR：应付职工薪酬 0.00（ 3 ）合并层次，按照中华的讲义处理，合并层次中属于现金结算的股份支付。DR：资本公积-资本溢价 250 管理费用 -250（差额） CR：长期股权投资 0.00这样处理，在合并层次中相当于没进行股份支付，感觉不合理，如果A公司个别报表中长期股权投资和应付职工薪酬是不是 0 ，那么金额如何确认，合并中长期股权投资抵消了，应付职工薪酬最后又改如何处理？ 4 、A公司授予A公司管理层持有的B公司股份，结算企业是A公司，接受服务企业是A公司，结算方式是以A公司持有B公司的股权进行结算。（ 1 ）对于B公司，即没有结算义务也不是接受服务的企业，所以无需任何处理。（ 2 ）对于A公司，“接受服务企业具有结算义务且授予本企业职工的是企业集团内其他企业权益工具的，应当将该股份支付交易作为现金结算的股份支付处理。
”，根据解释 4 号，应该按现金结算股份支付。DR：管理费用 2.50×100=250CR：应付职工薪酬 250 但由于股份已经转让，负债义务消失，再做一笔：DR：应付职工薪酬 250CR：投资收益 250 （做为处置股权收益还是冲减上笔确认的管理费用？）（ 3 ）合并层次，无需处理。 5 、由于A公司转让了B公司股权，合并中应该按出售股权但未丧失控制权的情况处理。以上就是我的处理和疑问，望指导，盼盼盼，马上就要月底了。。

回答人：chenyiwei
建议关注以下问题：
1 、因为标的股份的公允价值是2.5元/股，转让价格是 1 元/股，故每股股份支付费用为1.5元，据此确认A、B层面的管理费用和资本公积。
2 、A公司授予其自身管理层的股份，在个别报表层面按权益结算股份支付处理，按差额1.5元借记管理费用和资本公积，即：借：银行存款 1 ，借：管理费用 1.5，贷：长期股权投资 1 ，贷：资本公积 1.5；
A转让给B管理层的激励股份，在A的账务处理：借：银行存款 1 ，贷：长期股权投资 1 ；在B的账务处理：借：管理费用 1.5，贷：资本公积 1.5
3 、A的合并报表层面，这两部分股份支付均作为权益结算处理。其中A代B承担激励费用的部分需按比例分摊给B的少数股东。合并报表层面体现为：借：资本公积，贷：少数股东损益。

提问人：ashen111ok 时间：2020-10-02 10:33:08
陈版的意思，在“A公司授予A公司管理层持有的B公司股份”中，结算企业是B公司，是吗？

回答人：chenyiwei
在“A公司授予A公司管理层持有的B公司股份”，结算企业是A公司。